【裁判字號】    98,消債清,94
【裁判日期】    980429
【裁判案由】    聲請清算程序
【裁判全文】
臺灣高雄地方法院民事裁定            98年度消債清字第94號
聲  請  人  甲○○
上列當事人聲請消費者債務清理事件，本院裁定如下：
    主      文
聲請人即債務人甲○○自民國九十八年四月三十日下午四時起開
始清算程序。
命司法事務官進行本件清算程序。
    理      由
一、聲請意旨略以：聲請人前未曾依「中華民國銀行公會會員辦
    理消費金融案件無擔保債務協商機制」請求共同協商債務清
    償方案，後於消費者債務清理條例施行後乃向最大債權金融
    機構即慶豐銀行請求協商而未成立，而聲請人對金融機構因
    消費借貸所負之債務計達新台幣（下同）986,301 元，惟聲
    請人因坐骨神經痛而請長假調養中，現無工作收入而已不能
    清償債務，而聲請人所負無擔保或無優先權之債務總額並未
    逾1,200 萬元，復未經法院裁定開始清算程序或宣告破產，
    爰依法聲請清算等語。
二、按「為使負債務之消費者得依本條例所定程序清理其債務，
    以調整其與債權人及其他利害關係人之權利義務關係，保障
    債權人之公平受償，謀求消費者經濟生活之更生及社會經濟
    之健全發展，特制定本條例。」、「債務人不能清償債務或
    有不能清償之虞者，得依本條例所定更生或清算程序，清理
    其債務」，消費者債務清理條例第3 條定有明文，是消費者
    債務清理條例之立法，其中心思想乃認陷於經濟上困境之消
    費者若任其於惡性循環之債務窘境中自生自滅，其將衍生嚴
    重之社會問題，致難以維持安定之社會經濟秩序，故有予之
    分別情形依更生或清算之程序清理其債務之必要，藉以妥適
    調整其與各相關債權人等間之權利義務關係，以謀求消費者
    經濟生活之更生機會，從而健全社會經濟發展，惟私法上之
    債之關係，係以當事人間之信賴關係為基礎，為社會經濟組
    織之重要支柱，故當事人於以法律行為追求自己之利益之際
    ，亦應顧及對方之利益，並考量債權債務在社會上之作用，
    本於誠實及信用之原則，行使其債權及履行其債務，故債務
    人之消費者欲以上開條例為其所負義務之調整者，自應本於
    誠信原則之本旨，僅在其不能清償債務或有不能清償之虞而
    使其陷於經濟上之困境時始得准許之，以避免其藉此善意之
    立法而惡意圖謀減免債務，致使社會陷於道德之危險，並因
    此使信用緊縮而造成社會經濟之動盪。
三、聲請人主張其現積欠如附表所示債權人共計986,301 元之債
    務，而其於前業向最大債權金融機構慶豐銀行請求共同協商
    債務清償方案，惟於民國97年8 月21日業經該銀行通知協商
    不成立乙節，此有聲請人提出之債權清冊、財團法人金融聯
    合徵信中心當事人查詢個人資料回覆書、前置協商不成立通
    知書等件在卷可稽，則依前揭條文之規定及說明，其自應有
    不能清償債務或有不能清償之虞，且此情形業使其陷於經濟
    上之困境時，法院始須准之進行更生或清算。
四、本件聲請人主張其原任職泰豐舊貨商之臨時而為未從事營業
    活動之消費者，而其現已無力償還債務等語為本件清算之聲
    請，並提出在職證明書、財產及收入狀況說明書、財團法人
    金融聯合徵信中心當事人查詢個人資料回覆書等件為證，而
    查，聲請人經查無任何所得申報及財產、勞保投保資料，其
    任職之泰豐舊貨商係自94年1 月1 日起以臨時工任用至今，
    其計薪係以工計酬，每月所得約32,000元左右，而該公司自
    98年2 月20日起實施減薪政策，聲請人減薪5,000 元，且其
    自98年3 月初起因不慎閃及脊椎受損無法屆伸而請長假治療
    復健中，其現與家人賃屋而居，每月須支出房租13,000元，
    另其與配偶楊幸珠育有邱明照（84年3 月26日生，現就讀瑞
    祥國小）、楊善德（87年6 月20日生，現亦就讀瑞祥國小）
    2 人，楊幸珠經查無任何所得申報及財產資料，聲請人自陳
    其從事臨時性代班清潔工作，每月約領8-9,000 元，又其母
    邱林專（26年1 月8 日生）亦查無任何所得申報資料，名下
    僅有1 田，共育有含聲請人在內之子女4 人等情，此有綜合
    所得稅各類所得資料清單、在職證明書、勞工保險被保險人
    投保資料表、證明書、租賃契約書、財產歸屬資料清單、註
    冊費繳費單、戶籍謄本等件在卷足憑，是聲請人於98年2 月
    20日以前之每月收入雖約在32,000元左右，惟其自此後業已
    減為27,000元，且自98年3 月起復因傷而請長假迄今而無收
    入，則以聲請人請假前之最後收入27,000元為計，在其配偶
    並無餘力得扶養子女之情形下，聲請人即須負擔其子女2 人
    之扶養責任，且其母年歲亦高而無謀生能力，其亦無所得可
    支撐生活而須人扶養，再加計聲請人個人之必要生活費用結
    果，如參酌其住居之高雄市依內政部社會司所公佈之97年度
    最低生活費10,991元之標準，其每月所需之最低生活必要費
    用即已逾於3 萬元以上（10,991×3+10,991÷4） ，是此諸
    生活必要支出即已遠逾聲請人請假減薪前之月平均收入數額
    ，而聲請人並無任何財產，其主張於上開未償債務應已無清
    償之能力或已不能為清償乙節應屬真實至明。
五、末按「法院開始清算程序之裁定，應載明其年、月、日、時
    ，並即時發生效力。」、「法院裁定開始更生或清算程序後
    ，得命司法事務官進行更生或清算程序，必要時得選任律師
    、會計師或其他適當之自然人或法人一人為監督人或管理人
    。」，消費者債務清理條例第83條第1 項、第16條第1 項分
    別定有明文。本件聲請人於上開未償債務應已無清償之能力
    或已有不能為清償之情形已如上述，而聲請人經查並未經裁
    定開始更生、清算等程序，亦無許可和解、宣告破產、認可
    和解、更生或協調等民事事件，亦有本院民事紀錄科查詢表
    、臺灣高等法院被告前案紀錄表等件在卷可憑，是聲請人既
    為非從事小規模營業活動之消費者，且其所負無擔保或無優
    先權之債務總額並未逾法定1,20 0萬元之數額，而其現並已
    有不能清償債務或有不能清償之虞，則揆諸上開說明，聲請
    人向有管轄權之本院依消費者債務清理條例聲請清算程序以
    清理其債務依法即屬有據，自應予以准許，爰並依上開規定
    命司法事務官進行本件清算程序而裁定如主文。
六、依消費者債務清理條例第11條第1 項、第83條第1 項、第16
條第1 項，裁定如主文。
中    華    民    國    98    年    4    月    29    日
                        民事第一庭    法    官  黃宏欽
附表：債權人清冊
┌──┬────────────┬────────┬─────────┐
│編號│債權人                  │金額（新臺幣）  │  種        類    │
├──┼────────────┼────────┼─────────┤
│一  │聯邦銀行                │84,313元        │                  │
├──┼────────────┼────────┼─────────┤
│二  │國泰世華銀行            │53,000元        │                  │
├──┼────────────┼────────┼─────────┤
│三  │萬泰銀行                │94,513元        │                  │
├──┼────────────┼────────┼─────────┤
│四  │日盛銀行                │395,104元       │                  │
├──┼────────────┼────────┼─────────┤
│五  │慶豐銀行                │137,863元       │                  │
├──┼────────────┼────────┼─────────┤
│六  │永豐信用卡公司          │42,508元        │                  │
├──┼────────────┼────────┼─────────┤
│七  │普羅米斯顧問公司        │53,000元        │                  │
├──┼────────────┼────────┼─────────┤
│八  │板信資產管理公司        │126,000元       │                  │
├──┼────────────┼────────┼─────────┤
│合               計           │986,301元       │                  │
└───────────────┴────────┴─────────┘
上為正本係照原本作成
本件不得抗告
本裁定已於98年4月30日下午4時公告
中    華    民    國    98    年    4     月    30    日
                            書  記  官  陳心儀


司法院資訊處製作；財團法人民間司法改革基金會備份。
